【裁判字號】    97,上訴,3352
【裁判日期】    971030
【裁判案由】    強盜
【裁判全文】
臺灣高等法院刑事判決                97年度上訴字第3352號
上  訴  人
即  被  告  甲○○
                    現另案於臺灣臺北監獄執行
指定辯護人  本院公設辯護人乙○○
上列上訴人因強盜案件，不服臺灣板橋地方法院96年度訴字第
4590號，中華民國97年5月29日第一審判決（起訴案號：臺灣士
林地方法院檢察署96年度偵字第11501號），提起上訴，本院判
決如下：
    主  文
原判決關於甲○○部分撤銷。
甲○○共同意圖為自己不法所有，以強暴至使不能抗拒，而取他
人之物，處有期徒刑參年。
    事  實
一、甲○○與方浩權 (另經原審判處有期徒刑5年6月確定)共同
    基於意圖為自己不法所有之犯意聯絡，於民國96年2 月10日
    上午2時許，至位於臺北縣板橋市○○街39號「統一便利商
    店」，先由方浩權進入佯稱要購買1箱啤酒，俟上開便利商
    店值班店員丙○○至店內倉庫取貨時，再由甲○○手持1把
    玩具手槍抵住丙○○腰部恫嚇：「你猜這槍是真或假，要不
    要拆下彈匣讓你看」等語，並將丙○○押至上開便利商店地
    下室倉庫，以此強暴方法使丙○○不能抗拒，任由方浩權在
    櫃檯搜刮財物，並取得現金新臺幣（下同）1,000元、行動
    電話易付儲值卡及遊戲儲值卡1批（約值59,000元）等財物
    ，後由方浩權先行離開上開商店，甲○○聽聞超商大門發出
    聲響，得知方浩權已離開，亦隨後逃離現場。嗣甲○○於96
    年7月8日23時許，於台北市政府警察局士林分局查獲另案強
    盜案拘提至警局製作筆錄，尚未發覺本案前，主動向警方供
    出上情，並於翌日偕警方前往上開超商現場指認，而循線查
    獲。
二、案經臺北市政府警察局士林分局報告臺灣士林地方法院檢察
    署檢察官偵查起訴，後並經臺灣士林地方法院以管轄錯誤為
    由，移轉管轄至台灣板橋地方法院審理。
    理  由
一、訊據上訴人即被告甲○○對於上揭犯罪事實，於原審及本院
    審理中坦承不諱，核與證人即當時在場之被害人丙○○證述
    ：其值班時，被告方浩權先向其表示要買啤酒，待其轉身後
    ，被告甲○○遂拿出1把槍，並恫嚇稱：你猜這槍是真或假
    ，要不要拆下彈匣讓其看等語，嗣後又將其押至該便利商店
    地下室倉庫，任由被告方浩權於櫃檯前搜刮財物，其無法辨
    識該槍枝之真偽，且內心恐懼而不能抗拒等語相符（分見原
    審97年5月7日審判筆錄第3 - 5頁；臺灣士林地方法院檢察
    署96年度他字第2459號偵查卷第21頁），復有上揭便利商店
    監視錄影器翻拍照片15幀附卷可稽（見臺灣士林地方法院檢
    察署96年度偵字第11501號偵查卷第2 - 9頁），足認被告甲
    ○○出於任意性之自白與事實相符，本件事證明確，被告甲
    ○○部分犯行，堪以認定。
二、又被告甲○○於96年2月16日淩晨另涉強盜案，嗣經警拘提
    到案，於96年7月8日23時許製作警詢筆錄時，被告主動供稱
    ：我與方浩權在96年2月間某日半夜在台北縣板橋市○○○
    路南雅夜市旁超商內另犯下一起超商強盜案件，我願意帶同
    警方前往現場指認等語 (96年度他字第2459號卷第16頁)。
    警方據此供述，乃於96年7月9日上午偕同被告前往台北縣板
    橋市○○街39號「7-11便利商店」現場指認 (同上卷第21頁
    )，並於同日約談被害人丙○○及超商店長張東志，亦有該
    日警詢筆錄二份可參 (同上卷第31頁、33頁)。而共犯方浩
    權係於96年8月14日16時許，始就本案製作警詢筆錄 (同上
    卷第24頁)，可知，本件係被告於警方未發覺前，主動供出
    犯行，嗣並接受法院之裁判，辯護人辯稱被告係自首等語，
    可以採信。
三、核被告所為，係犯刑法第328條第1項之強盜罪。被告與方浩
    權有犯意聯絡及行為分擔，均為共同正犯。檢察官以被告所
    為，均係犯刑法第330條第1項之加重強盜罪，惟本件作案之
    玩具手槍並未扣案，依卷內證據，並無任何證據可資證明被
    告甲○○所持之玩具手槍係屬客觀上對於人之生命、身體、
    安全構成威脅，而具有危險性之兇器，是此部分即應為被告
    有利之認定，而應變更起訴法條並論以刑法第328條第1項普
    通強盜罪。被告於犯罪未發覺前自首，嗣並接受法院之裁判
    ，依法減輕其刑。
四、原審據以論罪科刑，固非無見，惟被告甲○○就本件強盜犯
    行，有自首情事，原審未勾稽及此，自有未洽。被告上訴，
    主張依自首減輕其刑，核有理由，自應由本院將原判決關於
    被告甲○○部分撤銷改判。爰審酌被告年紀尚輕，身材高壯
    、外表俊帥，卻不知奮發向上，反以搶劫手段奪取他人財物
    ，對被害人造成身心極大之傷害，惟犯罪所得財物不多，及
    犯後坦承犯行等一切情狀，量處如主文第二項所示之刑。
據上論斷，應依刑事訴訟法第369條第1項前段、第364條、第299
條第1項前段，刑法第28條、第328條第1項、第62條前段，判決
如主文。
本案經檢察官曾俊哲到庭執行職務。
中    華    民    國    97    年    10    月    30    日
                  刑事第十七庭  審判長法  官  趙功恆
                                      法  官  高明哲
                                      法  官  陳世宗
以上正本證明與原本無異。
如不服本判決，應於收受送達後十日內向本院提出上訴書狀，其
未敘述上訴之理由者並得於提起上訴後十日內向本院補提理由書
（均須按他造當事人之人數附繕本）。
                                      書記官  魏汝萍
中    華    民    國    97    年    10    月    30    日
附錄：本案論罪科刑法條全文
刑法第328條
意圖為自己或第三人不法之所有，以強暴、脅迫、藥劑、催眠術
或他法，至使不能抗拒，而取他人之物或使其交付者，為強盜罪
，處5年以上有期徒刑。
以前項方法得財產上不法之利益或使第三人得之者，亦同。
犯強盜罪因而致人於死者，處死刑、無期徒刑或 10 年以上有期
徒刑；致重傷者，處無期徒刑或 7 年以上有期徒刑。
第 1 項及第 2 項之未遂犯罰之。
預備犯強盜罪者，處 1 年以下有期徒刑、拘役或 3 千元以下罰
金。


司法院資訊處製作；財團法人民間司法改革基金會備份。
